【裁判字號】    99,訴,607
【裁判日期】    990630
【裁判案由】    毒品危害防制條例
【裁判全文】
臺灣臺北地方法院刑事判決               99年度訴字第607號
公  訴  人  臺灣臺北地方法院檢察署檢察官
被      告  甲○○
上列被告因毒品危害防制條例案件，經檢察官提起公訴（99年度
偵字第6871號），被告於本院準備程序進行中，就被訴事實為有
罪之陳述，經本院告知簡式審判程序意旨，並聽取公訴人及被告
之意見後，本院合議庭裁定依簡式審判程序審理，判決如下：
    主  文
甲○○明知為禁藥而轉讓，處有期徒刑參月，緩刑貳年。扣案之
禁藥甲基安非他命壹包（驗餘淨重零點參玖肆捌公克）沒收。
    事  實
一、甲○○明知安非他命藥品類中之甲基安非他命為藥事法第22
    條第1 項第1 款所公告之禁藥，不得非法轉讓，竟基於轉讓
    禁藥之犯意，於民國98年12月15日上午7 時30分許，在其當
    時位於臺北縣新店市○○路○ 段536 號2 樓之住處內，將禁
    藥甲基安非他命1 包（淨重0.3950公克，取樣0.0002公克，
    驗餘淨重0.3948公克），無償轉讓予當時分居之成年配偶王
    曉晴（已離婚）；然王曉晴尚未施用，即於同日下午2 時許
    ，在臺北縣烏來鄉忠治村142 號前，因形跡可疑為警盤查，
    經其同意後搜索查獲其持有前開禁藥並將之扣案，再由其供
    承上情後循線查獲。
二、案經臺灣臺北地方法院檢察署檢察官自動檢舉偵查起訴。
    理  由
一、程序部分：本件被告甲○○所犯係死刑、無期徒刑或最輕本
    刑為3 年以上有期徒刑以外之罪，其於準備程序中就被訴事
    實為有罪之陳述，經本院告知簡式審判程序之旨，並聽取當
    事人意見後，經本院合議庭依刑事訴訟法第273 條之1 第1
    項規定裁定由受命法官獨任進行簡式審判程序，合先敘明。
二、上開事實，業據被告於本院歷次準備及審理程序中自白無誤
    ，證人王曉晴亦就受贈甲基安非他命之經過，於警、偵訊中
    證述明確，核與被告之供詞相符，並有扣案之甲基安非他命
    1 包為憑，且有交通部民用航空局航空醫務中心毒品鑑定書
    乙件存卷可查，另有自願接受搜索同意書、搜索扣押筆錄等
    件存卷可查，是已堪認被告上開任意性自白，核有足夠之補
    強而與事實相符，被告基於無償轉讓之意，而將其所持有之
    上開甲基安非他命1 包交付予王曉晴，然王曉晴未及施用即
    為警查獲等情，均已事證明確，則被告犯行堪以認定，自應
    依法論科。
三、查含有甲基安非他命（Methamphetamine ）成分者，均屬安
    非他命類藥品，為藥事法第22條第1 項第1 款所規定之禁藥
    ，不得非法持有及轉讓。按行為人明知為禁藥即第二級毒品
    甲基安非他命而轉讓予他人者，除成立毒品危害防制條例第
    8 條第2 項之轉讓第二級毒品罪外，亦構成藥事法第83條第
    1 項之轉讓禁藥罪，此係屬同一犯罪行為而同時有二種法律
    可資處罰之法條（規）競合情形，應依「重法優於輕法」、
    「後法優於前法」等法理，擇一處斷。毒品危害防制條例第
    8 條第2 項轉讓第二級毒品罪之法定本刑為6 月以上5 年以
    下有期徒刑，得併科新臺幣70萬元以下罰金；而93年4 月21
    日修正後藥事法第83條第1 項轉讓禁藥罪之法定本刑為7 年
    以下有期徒刑，得併科新臺幣500 萬元以下罰金，且如不具
    有應依毒品危害防制條例第8 條第6 項及第9 條之規定加重
    其刑至二分之一之情形，則修正後藥事法第83條第1 項之罪
    之法定本刑，顯較毒品危害防制條例第8 條第2 項之罪之法
    定本刑為重，依前述「重法優於輕法」之法理，自應優先適
    用藥事法第83條第1 項之規定處斷（最高法院97年度台上字
    第3490號、97年度台非字第397 號等判決意旨參照）。查本
    件被告基於轉讓之犯意，無償讓與含有甲基安非他命成分之
    禁藥1 包（未達淨重10公克以上）予成年人王曉晴，核其所
    為，係犯藥事法第83條第1 項之轉讓禁藥罪。檢察官於起訴
    書認被告所犯係轉讓第二級毒品罪，依上說明，尚有未洽，
    惟起訴之基本社會事實同一，且本院業已於審理期日當庭踐
    行告知所犯罪名之程序，故逕予變更起訴法條如上。又被告
    轉讓之毒品重量，顯未達行政院所發布之淨重10公克以上，
    故被告自非犯同條例第8 條第6 項之轉讓毒品達一定數量罪
    。被告轉讓前持有禁藥（毒品）之低度行為，為轉讓之高度
    行為所吸收，不另論罪。另檢察官於起訴書雖謂被告轉讓第
    二級毒品予王曉晴「等人」云云，但依起訴書證據並所犯法
    條欄所載，該「等人」當屬贅載，公訴檢察官業已於本院審
    理中陳明刪除該2 字而為犯罪事實之減縮，故本院自無需就
    此部分予以論斷，併此指明。
四、爰審酌被告偶然失慮犯下本案，雖所為助長禁藥之流動，然
    非大量、多次為之，其轉讓對象僅有1 人、次數僅有1 次，
    又查無因此獲得任何不法利益之情，犯罪情節並非嚴重，且
    其犯後坦承犯行，態度尚可，暨其素行、生活狀況、犯罪之
    動機、目的、手段等一切情狀，量處如主文所示之刑，以示
    懲儆。又查被告未曾因故意犯罪受有期徒刑以上刑之宣告，
    此有臺灣高等法院被告前案紀錄表1 件在卷可按，其因一時
    失慮，致罹刑典，經此偵審教訓應能知所警惕而無再犯之虞
    ，本院綜核其個人與家庭環境等情，認其所受之刑之宣告以
    暫不執行為適當，爰併諭知緩刑2 年，以啟自新。
五、末扣案之上開禁藥甲基安非他命1 包，係違禁物，應依刑法
    第38條第1 項第1 款規定宣告沒收；至取樣化驗部分，既已
    驗畢用罄滅失，不另諭知沒收，併此指明。
據上論斷，應依刑事訴訟法第273 條之1 第1 項、第299 條第1
項前段、第300 條，藥事法第83條第1 項，刑法第11條前段、第
74條第1 項第1 款、第38條第1 項第1 款，判決如主文。
本案經檢察官蔡偉逸到庭執行職務。
中    華    民    國    99    年    6     月    30    日
                  刑事第五庭  法  官  吳勇毅
上正本證明與原本無異。
如不服本判決應於收受送達後10日內向本院提出上訴書狀，並應
敘述具體理由；其未敘述上訴理由者，應於上訴期間屆滿後20日
內向本院補提理由書（均須按他造當事人之人數附繕本）「切勿
逕送上級法院」。
                              書記官  游秀珠
中    華    民    國    99    年    7     月    1     日
附錄本案論罪科刑法條全文：
藥事法第83條
明知為偽藥或禁藥，而販賣、供應、調劑、運送、寄藏、牙保、
轉讓或意圖販賣而陳列者，處7 年以下有期徒刑，得併科新臺幣
5 百萬元以下罰金。
犯前項之罪，因而致人於死者，處7 年以上有期徒刑，致重傷者
，處3 年以上12年以下有期徒刑。
因過失犯第1 項之罪者，處2 年以下有期徒刑、拘役或科新臺幣
30萬元以下罰金。
第 1 項之未遂犯罰之。

司法院資訊處製作；財團法人民間司法改革基金會備份。
